【裁判字號】    92,小上,73
【裁判日期】    920731
【裁判案由】    給付管理費
【裁判全文】
臺灣高雄地方法院民事判決  九十二年度小上字第七三號
    上  訴  人  甲○○
    訴訟代理人  康華光
    被上訴人    高雄大國民大樓管理委員會
    法定代理人  黃恆香
右當事人間請求給付管理費事件，上訴人對於中華民國九十二年三月三十一日本院高
雄簡易庭九十一年度雄小字第七四四號第一審判決提起上訴，本院判決如左：
   主  文
上訴駁回。
第二審訴訟費用壹仟零陸拾壹元由上訴人負擔。
    理  由
一、按對於小額程序之第一審裁判之上訴或抗告，非以其違背法令為理由，不得為之
    ；又上訴狀內應記載上訴理由，表明(一)原判決所違背之法令及具體內容。(二)依訴
    訟資料可認為原判決有違背法令之具體事實，民事訴訟法第四百三十六條之二十
    四第二項、同條之二十五分別定有明文。又所謂判決有違背法令，乃指判決不適
    用法規或適用不當，及上訴狀內未表明上訴理由者，上訴人應於提起上訴後二十
    日內提出理由書於原第二審法院，亦為同法第四百六十八條所明定，且此亦為小
    額事件之上訴程序所準用（民事訴訟法第四百三十六條之三十二第二項參照）。
    而以判決有不適用法規或適用不當為上訴理由時，其上訴狀或理由書應有具體之
    指摘，並揭示該法規之條項或內容，若係成文法以外之法則，應揭示該法則之旨
    趣，倘為司法院解釋或最高法院之判例，則應揭示該判解之字號或其內容，如依
    民事訴訟法第四百六十九條所列第一款至第五款事由提起上訴時（第六款未準用
    ，參照同上民事訴訟法第四百三十六條之三十二第二項規定），其上訴狀或理由
    書應揭示合於該條款之事實，上訴理由狀如未依此項方法表明者，即難認為已對
    原判決之違背法令有具體之揭示，其上訴自難認為合法（最高法院七十一年臺上
    字第三一四號判例要旨參照）。經查，本件上訴人以具體指摘原判決違背法令之
    理由，其上訴自屬合法，先予敘明。
二、查本件上訴人對小額程序之第一審判決提起上訴，其上訴狀雖已表明合法之上訴
    理由，惟依其所載內容略為：(一)被上訴人高雄大國民大樓管理委員會未依公寓大
    管理條例之規定合法設立，其組織不合法，不具備當事人資格，此業經本院八十
    九年度雄小字第一八七二號裁定確定，原審卻為相反之認定，有違民事訴訟法第
    二百三十八條之規定。(二)被上訴人若屬合法設立，其第五屆（九十年）高雄大國
    民大樓管理委員會亦未依據公寓大廈管理條例之規定合法改選，未具有當事人適
    格，原審判決卻認被上訴人經合法程序改選，具有當事人適格，有違公寓大廈管
    理條例第三條第十二款、第二十六條第一項、第二十七條第一項、第二項、第三
    十一條第一項第一款及第三十五條之規定。(三)上訴人於原審所提起之反訴，應不
    另徵收裁判費用，原審認為本件之反訴需另徵收裁判費用，違背民事訴訟法第七
    十七條之十五及民事訴訟費用法第十七條之規定。(四)上訴人所提起之反訴，被上
    訴人已於民國（下同）九十一年十一月二十三日及九十二年二月二十五日就反訴
    提出答辯理由狀，被上訴人並無反對之意思表示，原審判決謂被上訴人當庭表示
    不同意適用小額訴訟程序，違背民事訴訟法第四百三十六條之十五之規定等語。
三、經查：
    (一) 本院八十九年度雄小字第一八七二號裁定係針對被上訴人選舉第四屆主任委
       員蔣惠美申請報備之事項，並非就上訴人所主張於八十六年四月十二日召開
       第一屆區分所有權人會議申報之事項，原審判決已就此詳加論述，並經原審
       函查高雄市區公所，經高雄市區公所於九十二年一月六日以高市左區民字第
       ０九一００一六六０號函覆，並檢送區分所有權人第一次會議紀錄、申請報
       備書、區分所有權人名冊、列席單位及人員附冊等文件，原審審酌上開證物
       ，認定被上訴人已合法成立，具有當事人能力，係本於自由心證而為判斷，
       自不受本院八十九年度雄小字第一八七二號裁定之拘束，從而，原審判決並
       無違背民事訴訟法第二百三十八條之規定。
    (二)上訴人主張被上訴人第五屆區分所有權人會議之合法性顯有疑義乙節，業經被
      上訴人提出九十一年五月二十七日第五屆區分所有權人大會會議紀錄、區分所
      有權人會議簽到單、委託書等為證，並據證人即福山國小總務主任之證述，原
      審據此認定被上訴人第五屆區分所有權人會議之召集應屬合法，亦據原審於理
      由中詳加說明，此部分原審判決亦無任何違背法令之處。
    (三)原審雖於九十二年二月二十五日言詞辯論期日時命上訴人於五日內補繳裁判費
      新台幣（下同）六百二十七元，並諭知如未補繳即駁回聲請，惟於九十二年三
      月二十七日言詞辯論期日時，原審已另諭知反訴與本訴之訴訟標的相同，不用
      繳裁判費用，並經上訴人簽名（原審判決卷二第一百六十七頁，可資參照），
      上訴人主張原審判決違背民事訴訟法第七十七條之十五及民事訴訟費用法第十
      七條之規定云云，顯無理由。
    (四)上訴人於九十一年十一月二十日於原審具狀提出反訴，並經原審於九十二年二
      月二十五日言詞辯論期日時，審判長向原告（即被上訴人）訴訟代理人詢問：
      「被告（即上訴人）所提之反訴，有何意見？」，經原告訴訟代理人回答：「
      我不同意。」（參照原審判決卷二第一百十三頁），原告訴訟代理人已具體表
      明反對之意思表示，而上訴人所提起之反訴為確認之訴，非屬民事訴訟法第四
      百三十六條之八第一項所規定之範圍，原審據以駁回，並無違背民事訴訟法第
      四百三十六條之十五之規定。
四、綜上所述，上訴人上訴意旨雖對原審取捨證據、認定事實之職權行使，指摘其有
    違誤，並具體說明原第一審判決所違背之法令。惟查：原審已經就上訴人所提之
    抗辯，經其調查證據、適用法則，認被上訴人之主張為真，其請求為有理由，為
    被上訴人勝訴之判決，核無違誤。揆諸前揭規定，依上訴人之上訴意旨足認其上
    訴無理由，爰不經言詞辯論，應駁回其上訴。
五、另小額訴訟之上訴程序，法院為訴訟費用之裁判時，應確定其費用額，民事訴訟
    法第四百三十六條之十九第一項、第四百三十六條之三十二第一項規定甚明。本
    件上訴裁判費為九百二十五元、第二審送達郵費為一百三十六元，合計為一千零
    六十一元，應由上訴人負擔。
六、據上論結，本件上訴為無理由，依民事訴訟法第四百三十六條之三十二第一項、
    第二項、第四百三十六條之十九第一項、第四百三十六條之二十九第二款、第四
    百四十九條第一項、第七十八條，判決如主文。
中      華      民      國    九十二    年      七      月    三十一    日
                              臺灣高雄地方法院民事第二庭
~B審判長法官  楊富強
~B法      官  李昭彥
~B法      官  陳樹村
右為正本係照原本作成。
本判決不得上訴。
中      華      民      國    九十二    年      七      月    三十一    日
~B法院書記官  王壹理


司法院資訊處製作；財團法人民間司法改革基金會備份。
